【裁判字號】    91,易緝,55
【裁判日期】    920129
【裁判案由】    贓物
【裁判全文】
臺灣彰化地方法院刑事判決                          九十一年度易緝字第五五號
    公  訴  人  臺灣彰化地方法院檢察署檢察官
    被      告  乙○○  男  三.
右列被告因贓物案件，經檢察官提起公訴（九十年度偵字第一一四三號），本院判決
如左：
    主  文
乙○○無罪。
    理  由
一、公訴意旨以：被告乙○○（一）於八十八年一月二十二日二十時許，在彰化縣社
    頭鄉○○路全家福遊藝場前，明知懸掛Ｆ八—八二一二號偽造車牌之原車號為Ｃ
    Ｐ—一九三九號之自小客車（車主為義豪實業有限公司，於八十七年十月三十日
    十一時許，在台中市○○○街一二號前失竊）係來路不明之贓車，竟仍向甲○○
    （另由臺灣彰化地方法院檢察署檢察官提起公訴）借用該車供己駛用，而收受贓
    物。嗣於八十八年一月二十三日十四時許，被告乙○○駕駛前開贓車行經彰化縣
    社頭鄉新興巷二八號為警查獲。（二）另於八十八年二月二日十二時許，在彰化
    縣社頭鄉某家餐廳，被告乙○○明知懸掛偽造Ｄ三—七一一三號車牌之引擎號碼
    為ＶＱ00000000Ａ日產牌自用小客車（原車牌號為Β六—Ο一Ο七號，
    原為李明秋所有，於八十七年十月十日十一時許，在台中市○○路○段七六之一
    號前失竊）係來路不明之贓車，竟另行起意，受甲○○之指使駕駛該車附載甲○○、丙○○及丁○○欲前往社頭鄉某處販毒，而收受贓物；嗣於同日十五時四十
    分許，其駕車行經彰化縣社頭鄉進化巷二一Ο號前警查獲。因認被告乙○○涉犯
    刑法第三百四十九條第一項之收受贓物罪嫌。
二、公訴人認被告涉有上揭贓物犯嫌，係以乙○○於八十八年一月二十三日十四時許
    為警查獲時，尚辯稱係向綽號「阿列」之姓名年籍不詳之成年男子借用車輛，嗣
    於其前揭第二案查獲時始供稱係向甲○○所借，其故以此誤導偵查方向，足證其
    明知前揭車輛係來路不明之贓車，及前揭二部車輛分別係義豪實業有限公司、李
    明秋所有，而分別於前揭時、地所失竊之事實，業據證人徐瑛、吳連發在警訊中
    陳述明確，復有贓物認領保管單、車輛失竊、車牌失竊資料個別查詢報表各一紙
    附卷可稽，而前揭查獲之二面車牌送鑑定結果，確係偽造乙節，亦有運圓工業有
    限公司八十八年三月二十二日運牌鑑字第八八Ο三二二Ο一號函送鑑定報告書、
    台灣省交通處公路局嘉義區監理所台南監理站八十八年四月二日嘉監南字第八八
    Ο三Ο一五號函送之鑑定報告書一份在可稽，為主要論據。訊據被告乙○○堅詞
    否認有何收受贓物犯行，辯稱：「我是事後才知道那是贓車，開車時我並不知道
    那是贓車，第一件因為當時有一位姓陳的男子及甲○○在場，我也不知道車子是
    誰的，但是車子的鑰匙是陳姓男子交給我的，第二件車子的鑰匙是誰的，我不曉
    得，因為當時我上車要開車時，車子的鑰匙就插在車上了，我警訊中說的「阿列
    」就是我剛剛說的陳姓男子，後來會說是甲○○借車給我的，是因為當時甲○○
    也有在場，因為我只認識甲○○，我想有可能是甲○○的車，我才這樣說的。」
    等語。
三、按犯罪事實應依證據認定之，無證據不得推定其犯罪事實，又不能證明被告犯罪
    者，應諭知無罪之判決，此於刑事訴訟法第一百五十四條及同法第三百零一條第
    一項分別定有明文；及按認定不利於被告之事實須依積極證據，茍積極證據不足
    為不利於被告事實之認定時，即應為有利於被告之認定，更不必有何有利之證據
    ；又按事實審法院對於證據之取捨，依法雖有自由判斷之權，然積極證據不足證
    明犯罪事實時，被告抗辯或反證縱屬虛偽，仍不能以此資為積極證據應予採信之
    理由；再按事實之認定，應憑證據，如未能發現相當證據，或證據不足以證明，
    自不能以推測或擬制之方法，以為裁判基礎（最高法院三十年上字第八一六號、
    三十年上字第四八二號、四十年台上字第八六號判例參照）。又認定犯罪事實，
    所憑之證據，雖不以直接證據為限，間接證據亦包括在內，然無論直接或間接證
    據，其為訴訟上之證明，須於通常一般之人均不致於有所懷疑，而得確信其為真
    實之程度者，始得據為有罪之認定，倘其證明尚未達到此一程度，而有合理之懷
    疑存在時，即無從為有罪之認定（最高法院七十六年台上字第四九八六號判例參
    照）。
四、經查，證人甲○○於本院審理證陳：「（第一部車是否你交給乙○○的？）不是
    ，我也不知道那是誰交給乙○○的。」、「（八十八年二月二日是否你叫乙○○
    開車的？）是的，車子是我叫乙○○開的，我也忘了我是否有叫他開去那裡，但
    我沒有告訴他車子是來路不明的。」、「（你的意思是乙○○根本不知道這部車
    子的來源？）是的」等語；另證人丙○○亦於本院審理中證稱：「（八十八年二
    月二日那部車子是哪裡來的？）那是甲○○在百果山吃過飯後叫乙○○開車的，
    我沒有注意到甲○○有無告訴乙○○要開車去那裡。」等語；證人甲○○、丙○○雖不無迴護被告之可能，惟究缺乏積極之證據足認被告明知前揭二部車為贓車
    ，亦無法證明被告於警訊中先提及綽號「阿列」之人，其目的即在企圖脫免罪責
    ；況本件所懸掛之偽造車牌手法細膩，非有卷附之車牌照片可參，非經送專業單
    位鑑定，顯難期待被告於接手駕駛該二贓車時，可查知車牌為偽造情事；又現今
    一般日常生活使用車輛頻繁，於向友人借用車輛使用亦非必有索取行照之習慣，
    故亦難執被告未先查看行照，即推定有贓物之認識；本件既查無證據足以證明被
    告確有贓車之認識，揆諸上述條文及判例意旨，自不能遽為被告有罪之推定，應
    諭知無罪。
據上論斷，應依刑事訴訟法第三百零一條第一項，判決如主文。
本案經檢察官黃淑媛到庭執行職務。
中    華    民    國    九十二    年      一      月      二十九        日
                                臺灣彰化地方法院刑事第二庭
                                    法      官  吳  俊  螢
右正本證明與原本無異。
如不服本判決，應於送達後十日內向本院提出上訴狀(須附繕本)。
告訴人或被害人對於判決如有不服具備理由請求檢察官上訴者，其上訴期間之計算係
以檢察官收受判決正本之日期為準。
                                    法院書記官  莊  玉  惠
中    華    民    國    九十二    年      一      月      三十          日


司法院資訊處製作；財團法人民間司法改革基金會備份。
